最高法院刑事判決　　　　　　九十四年度台上字第二四一九號
　　上 訴 人　甲○○
　　　　　　　　　　　8號
　　　　　　　　　　　26號（另案在台灣泰源技能訓練所執行
　　　　　　　　　　　）
上列上訴人因殺人未遂等罪案件，不服台灣高等法院台中分院中
華民國九十四年三月八日第二審更審判決（九十三年度上更(一)字
第一六五號，起訴案號：台灣台中地方法院檢察署八十九年度偵
字第一０二三四號），提起上訴，本院判決如下：
    主　文
原判決關於殺人未遂及妨害公務部分撤銷，發回台灣高等法院台
中分院。
其他上訴駁回。
    理　由
一、發回（即殺人未遂及妨害公務）部分：
本件原判決認定上訴人甲○○與李明峰、趙慶證三人於民國八十
九年五月十一日晚上十一時許，在台中市○○路「金錢豹舞廳」
消費時，上訴人因細故與數名不詳姓名男子發生衝突而遭毆打，
心有未甘，為尋仇報復，遂要不知有槍彈之趙慶證駕駛車牌號碼
7H-1978 號自用小客車搭載其與亦不知情之李明峰返回彰化市，
至彰化市○○路建國陸橋附近，即由上訴人單獨下車前往取出其
已死亡之友人李漢卿生前所藏放具殺傷力之仿Walther 廠7.65半
自動手槍製造之金屬玩具槍乙把（含彈匣乙個）及改造子彈五顆
藏放在身上備用。嗣於翌（十二）日上午二時五十分許，上訴人
囑趙慶證駕駛原車與李明峰三人返回「金錢豹舞廳」尋覓仇家，
惟未發現，乃打消尋仇報復之意，而搭載該舞廳小姐林筱芸、劉
玉茹外出。迄同日上午三時許，車行至同市○○○路與文心路口
時，適遇台中市警察局刑警隊據報派員循線攔檢，經員警鳴警示
燈及警報，示意趙慶證停車受檢，並以兩部偵防車前後包抄攔住
趙慶證所駕駛自用小客車。詎警方人員楊春賢等人下車出示證件
表明身分，欲執行盤查職務時，坐在車內右前座之上訴人因恐持
槍犯行遭查獲，為拒絕受檢，竟示意趙慶證駕駛該自用小客車，
加速衝撞執行公務之偵防車，趙慶證（已判處罪刑確定）果依上
訴人之意，二人基於共同犯意聯絡，由趙某駕該自用小客車加速
強行衝撞，致前後包夾之兩輛X8-0962號及X8-9652號公務偵防車
損壞，且妨害員警執行臨檢勤務。警員楊春賢為阻止趙慶證駕駛
之自用小客車繼續衝撞警車，乃朝空鳴槍示警制止。而當趙慶證
駕車衝撞偵防車之際，坐於右前座之上訴人，竟另基於即使因射
擊致生攔檢員警發生死亡結果，亦在所不惜之間接殺人故意，自
其腰際拔出上開改造手槍，從車內右前座隔窗往外，朝楊春賢方
向射擊，在場員警見狀亦開槍反擊，上訴人因身中四槍，無力反
抗，趙慶證所駕駛自用小客車亦停止衝撞，執行臨檢之警員始倖
免於難，並上前逮捕上訴人、趙慶證及李明峰三人，另在該小客
車駕駛座右側扣得上開改造手槍一支、子彈四顆等情。因而撤銷
第一審關於上訴人部分所為科刑之判決，改判依數罪併罰之例，
分別論處上訴人共同對於公務員依法執行職務時，施強暴及殺人
未遂二罪刑（上訴人未經許可，持有可發射子彈具殺傷力之槍枝
部分，因上訴不合法，經本院判決駁回，詳如後述）。固非無見
。
惟查：(一)、依原判決認定之事實，上訴人係見台中市警察局刑警
隊偵防車予以攔檢時，因恐其持有槍彈犯行被查獲，乃要駕駛小
客車之趙慶證加速衝撞執行公務之偵防車，且於趙某駕車衝撞偵
防車之際，另基於間接殺人故意，拔出所持有改造手槍，從車內
右前座隔窗往外，朝警員楊春賢方向射擊等情。則上訴人持槍射
殺執行臨檢勤務之警員楊春賢未遂之行為，除涉犯殺人未遂罪外
，似亦同時成立刑法第一百三十五條第一項之妨害公務罪，此妨
害公務犯行與上訴人夥同已判決確定之趙慶證於同一時地駕車衝
撞執行臨檢勤務之警察偵防車之妨害公務行為，二者之法律關係
如何？又與殺人未遂罪間是否具裁判上之一罪關係？俱非無研酌
餘地。原判決對上揭疑義未加釐清，復未為必要之說明，乃就上
訴人所犯殺人未遂罪與其駕車衝撞警察偵防車之妨害公務犯行，
逕依數罪併罰之例予以分論併罰，尚嫌理由不備。(二)、按刑事審
判上之共同被告，係為訴訟經濟等原因，由檢察官或自訴人合併
或追加起訴，或由法院合併審判所形成，其間各別被告及犯罪事
實仍獨立存在。故共同被告對於其他共同被告之案件而言，為被
告以外之第三人，本質上屬於證人，為確保被告對證人之詰問權
，證人於審判中，應依法定程序，到場具結陳述，並接受被告之
詰問，其陳述始得作為認定被告犯罪事實之判斷依據。此由九十
二年二月六日經修正公布，於同年九月一日施行之刑事訴訟法第
二百八十七條之二規定：「法院就被告本人之案件調查共同被告
時，該共同被告準用有關人證之規定。」及同法第一百五十八條
之三規定：「證人依法應具結而未具結者，其證言不得作為證據
。」亦明。原判決係以原審更審前共同被告趙慶證、李明峰於警
詢及偵查初訊之供述，資為認定上訴人確有本件妨害公務及殺人
未遂犯行論據之一。是該二共同被告就上訴人而言，本質上仍屬
證人性質，上訴人在原審更審時之選任辯護人，於九十三年十月
二十一日具狀以案發當時警方偵防車有否鳴放警報？執勤警員是
否穿著制服，並出示證件？以及在車內向外開槍之人係朝何處開
槍？有否瞄準特定之人？等情尚有不明為由，請求傳訊案發時在
場之趙慶證、李明峰二人，以資究詰查明（見原審更(一)卷第六十
八頁）。依上開說明，法院自應傳喚該二證人到庭，依法命渠等
具結陳述，並予上訴人及其選任辯護人對之為詰問之機會，渠等
證言始得採為上訴人論罪依據。但原審更審時並未依聲請再傳訊
該二證人，並予上訴人及其辯護人詰問之機會，乃於判決理由依
渠等警詢及偵查初訊之供述為上訴人犯罪之論據，為不當剝奪上
訴人對該二證人之正當詰問權，其判決自屬違背法令。是上訴意
旨，執以指摘原判決關於殺人未遂及妨害公務部分違背法令，尚
非全無理由，應認原判決關於該二部分有撤銷發回更審之原因。
原判決關於妨害公務部分，雖屬不得上訴第三審之罪，因與得上
訴第三審之殺人未遂部分，有上揭審判不可分之疑慮，故一併予
以發回。
二、駁回（即未經許可持有槍彈）部分：
按刑事訴訟法第三百七十七條規定，上訴於第三審法院，非以判
決違背法令為理由，不得為之。是提起第三審上訴，應以原判決
違背法令為理由，係屬法定要件。如果上訴理由狀並未依據卷內
訴訟資料，具體指摘原判決不適用何種法則或如何適用不當，或
所指摘原判決違法情事，顯與法律規定得為第三審上訴理由之違
法情形，不相適合時，均應認其上訴為違背法律上之程式，予以
駁回。本件原判決撤銷第一審關於上訴人未經許可，持有可發射
子彈具有殺傷力之槍枝部分科刑之判決，經比較新舊法及變更起
訴法條後，改判依想像競合犯從一重仍論處上訴人未經許可，持
有可發射子彈具有殺傷力之槍枝罪刑。已詳敘其調查、取捨證據
之結果及憑以認定犯罪事實之心證理由。並就上訴人否認之供詞
及其所辯各語認非可採，予以論述。經核所為論敘均與卷內證據
資料相符，從形式上觀察，並無認定事實不依證據或有何採證違
背證據法則等違法情形存在。上訴人於警詢、偵查初訊對於渠未
經許可持有該具殺傷力之改造玩具手槍、子彈之犯行已坦認不諱
。渠嗣於偵查、第一審審理及原審更審前調查、審理時，雖否該
部分犯行，然辯謂伊當初所以坦承犯行，係因案發時受嚴重槍傷
，本以為無康復希望，為替李明峰脫罪，故一肩承擔該犯行，而
為不實供述等語，並非指其自白係出於非任意性，即渠於原審此
次更審審理時亦坦認該持有槍彈犯行無訛，並未指伊警詢之自白
有何非任意性情形。是原審對此未加調查，亦未於判決內說明其
理由，要無證據調查職責未盡及理由不備之違法可指。上訴意旨
執以指摘原判決違背法令，核與法律規定得為第三審上訴理由之
違法情形，不相適合。而其餘上訴意旨則係就屬原審採證認事職
權之適法行使及原判決已說明事項，徒憑己見，任意指摘為違法
，且仍為單純事實之爭執，要難謂為適法之第三審上訴理由。依
前揭說明，本件關於上訴人未經許可持有槍彈部分之上訴，顯屬
違背法律上之程式，應予駁回。
據上論結，應依刑事訴訟法第三百九十七條、第四百零一條、第
三百九十五條前段，判決如主文。
中　　華　　民　　國　九十四　年　　五　　月   十二   日
                      最高法院刑事第九庭
                          審判長法官  張　淳　淙
                                法官  張　春　福
                                法官  呂　丹　玉
                                法官  石　木　欽
                                法官  李　伯　道
      本件正本證明與原本無異
                                      書  記  官
中　　華　　民　　國　九十四　年　　五　　月　 十九　 日
                                                  Ｍ
